【裁判字號】    90,上訴,2470
【裁判日期】    900912
【裁判案由】    重傷害
【裁判全文】
臺灣高等法院刑事判決                            九十年度上訴字第二四七號
    上  訴  人
    即  被  告  丙○○
    指定辯護人  本院甲○辯護人
右上訴人因重傷害案件，不服臺灣板橋地方法院九十年度訴字第三八八號，中華民國
九十年六月十二日第一審判決（起訴案號：臺灣板橋地方法院檢察署八十九年度偵字
第二一八○八號、九十年度偵字第四九四號）提起上訴，本院判決如左：
    主  文
原判決撤銷。
丙○○使人受重傷，處有期徒刑陸年。扣案之寶特瓶壹個沒收。
    事  實
一、丙○○前因傷害案件，於民國（下同）八十九年十月四日，經本院判決有期徒刑
    一年六月，緩刑五年確定，仍不知警惕，其與乙○○原為朋友，於八十九年十月
    八日上午九時許，丙○○發現其所有之現金遺失，經詢問後，潘春華坦承其於前
    日晚間十時許，趁丙○○借住其台北市○○市○○街十二號五樓家中時，自丙○
    ○皮包內竊取現金，並指稱乙○○亦參與竊盜，丙○○因而對乙○○心生怨隙，
    同日晚間七時五十分許，丙○○得知乙○○在潘春華家中聊天，其可預見汽油之
    揮發性強，以汽油潑灑人體後，稍遇火花，即會猛烈燃燒，而造成人體重大不治
    或難治之傷害，竟攜帶內裝汽油之寶特瓶一罐，前往潘春華住處，於客廳中，質
    問乙○○有無偷錢，因乙○○否認，丙○○即將汽油自乙○○頭部淋下，潑灑其
    全身，並隨手取得放置於客廳茶几上潘春華所有之打火機，將乙○○帶至浴室，
    逼問乙○○是否竊取其財物，乙○○恐被點燃，即與丙○○爭奪打火機，於爭奪
    中，打火機竟於丙○○持有中點燃，致乙○○全身起火，受有臉部、脖子、胸腹
    部火焰燒傷二至三度，佔全身體表面積百分之四十五，造成身體有重大難治之傷
    害，而此結果之發生，亦不違背丙○○之本意。
二、案經乙○○訴由台灣板橋地方法院檢察署檢察官偵查起訴。
   理  由
一、右揭事實，業經上訴人即被告丙○○於原審及本院調查、審理時坦承不諱，並據
    告訴人乙○○於警訊、偵查、原審及本院審理中指述歷歷，亦經證人潘春華於警
    訊、偵查、及原審證述屬實，此外，復有現場照片九張、現場圖在卷可稽（見九
    十年偵字第四九四號卷第十四頁至第十八頁、第二十一頁），足認被告之自白與
    事實相符，應堪採信。而乙○○受傷情形，除有照片二張、長庚紀念醫院診斷證
    明書一紙（同上卷第十頁、第十三頁）及病歷在卷可證外（見八十九年偵字第二
    一八○八號卷第三十頁至第一九八頁），另據長庚醫院函復以：乙○○自八十九
    年十月八日急診就醫，於九十年一月四日回診時傷口已大致痊癒，然左腋下有潰
    瘍，四肢腫脹，有疤痕增生，後續仍須門診及復健治療，依其病情視之，傷口雖
    可近百分之百痊癒，但後續恐將遺有如疤痕增生等難以恢復治療之後遺症，已達
    醫學上難治之程度，有該院九十年三月二十七日九○長庚院法字第二○三號函附
    卷可查（見原審卷第十八頁），足認被害人乙○○受傷害程度，已屬刑法所稱之
    重傷害。查汽油之揮發性強，若潑灑於人體後，稍遇火花，即會猛烈燃燒，造成
    人體上重大之傷害，此為眾所周知之事，此亦為被告所能預見，被告將汽油潑灑
    被害人頭部、全身後，竟持打火機將被害人帶至浴室，嗣後打火機雖係因被害人
    心生恐懼，與被告爭奪中不慎點燃而致被害人全身起火，受有重傷，惟該事實之
    發生，顯然不違背被告之本意。綜上所述，被告前開使人受重傷之犯行，事證明
    確，足以認定。
二、又被告於原審雖陳稱汽油是潘春華潑的，惟於本院調查中則否認此一說詞，而參
    之前開事證，亦堪認被告於原審所陳之此部分情節，與事實不符。另查被告持用
    之打火機，據被告於原審及本院均陳稱是在桌上拿的，且告訴人於原審及本院亦
    均陳稱是被告在桌上拿的，顯然該打火機非被告所有，雖潘春華於原審稱打火機
    是被告帶來的云云，核與事實不符，不足據以為認定事實之依據，均附此敘明。
三、核被告所為係犯刑法第二百七十八條第一項之使人受重傷罪。原審以被告罪證明
    確，而予論罪科刑，固非無見。惟查本件扣案之打火機並非被告所有，原判決併
    予宣告沒收，自有未合，被告上訴雖未指摘及此，惟原判決既有違誤，自應由本
    院將原判決撤銷改判，爰審酌被告僅因聽信潘春華一人所言，即懷疑被害人竊取
    金錢，枉顧兩人係朋友關係，而對被害人潑灑汽油，並致燃燒，手段殘忍，使被
    害人全身受有百分之四十五之燒傷，犯罪所生損害甚鉅，然事後有負擔部分醫療
    費用，足認被告犯罪後尚知悔意，並非至惡等一切情狀，量處有期徒刑六年。扣
    案之寶特瓶一個，係被告犯罪所使用之物，為被告所有，亦據被告於本院供承在
    卷，爰依刑法第三十八條第一項第二款宣告沒收。
據上論斷，應依刑事訴訟法第三百六十九條第一項前段、第三百六十四條、第二百九
十九條第一項前段，刑法第二百七十八條第一項、第三十八條第一項第二款，判決如
主文。
本案經檢察官李良忠到庭執行職務。
中      華      民      國    九十      年      九      月    十二    日
                              臺灣高等法院刑事第十四庭
                                  審判長法  官  陳  祐  輔
                                        法  官  陳  國  文
                                        法  官  蔡  國  在
右正本證明與原本無異。
如不服本判決應於收受送達後十日內向本院提出上訴書狀，其未敘述上訴之理由者並
得於提起上訴後十日內向本院補提理由書（均須按他造當事人之人數附繕本）。
                                        書記官  錢  艷  鳳
中      華      民      國     九十     年      九      月    十二    日
附錄本判決論罪科刑法條：
刑法第二百七十八條
使人受重傷者，處五年以上十二年以下有期徒刑。
犯前項之罪因而致人於死者，處無期徒刑或七年以上有期徒刑。
第一項之未遂犯之。


司法院資訊處製作；財團法人民間司法改革基金會備份。
